臺灣臺中地方法院民事判決　93年度訴字第1134號
原　　　告　乙○○
訴訟代理人　甲○○
被　　　告　丙○○
訴訟代理人　黃呈利　律師
上當事人間損害賠償事件，本院於94年6月30日言詞辯論終結，
判決如下：
    主      文
被告應給付原告新台幣柒拾陸萬柒仟捌佰玖拾伍元，及自民國九
十三年三月三十日起至清償日止，按年息百分之五計算之利息。
原告其餘之訴駁回。
訴訟費用由被告負擔五分之一；餘由原告負擔。
本判決原告勝訴部分，於原告以新台幣貳拾伍萬伍仟玖佰陸拾伍
元供擔保後，得假執行，但被告如以新台幣柒拾陸萬柒仟捌佰玖
拾伍元，為原告預供擔保，得免為假執行。
原告其餘假執行之聲請駁回。
    事實及理由
壹、兩造之聲明：
  一、原告：(一)被告應給付原告新台幣（下同）3,896,054元，
      及自民國93年3月30日（即起訴狀繕本送達翌日）起至清
      償日止，按年息5%計算之利息。(二)訴訟費用由被告負擔。
      (三)原告願供擔保請准宣告假執行。
  二、被告：(一)請求駁回原告之訴及假執行之聲請。(二)訴訟費用
      由原告負擔。(三)如受不利判決，請准供擔保免為假執行。
貳、原告起訴主張：被告於民國92年6月29日晚上，與原告及訴
    外人涂國棟至訴外人徐文隆家中飲酒，酒後與原告發生口角
    ，經涂國棟勸開後返家，仍憤恨未消，乃騎乘腳踏車欲返回
    徐文隆家中。同日22時50分許，被告在台中市○區○○里○
    ○街○段58巷16號前，攔下由涂國棟騎乘機車搭載欲返家之
    原告，隨即將原告自機車後座拉下，並拉住原告手部在地面
    拖行10餘公尺後，出手毆打原告，致原告受有頭部外傷、雙
    側硬膜下積水及頸椎損傷等傷害。原告因而支出醫療費用
    159,054元、看護費189,000元，並受有減少勞動能力之損害
    948,000元及精神慰撫金3,000,000元，扣除被告於刑事案件
    審理中給付原告400,000元，爰依侵權行為損害賠償請求權
    ，請求被告給付聲明所示之金額。
、被告則以：兩造於92年6月29日22時50分許在台中市○區○
    ○街2段58巷10號前發生爭執之原因，係因同日原告曾以言
    詞辱罵被告損及被告母親，爭執當時被告為要求原告到家中
    向被告之母賠罪而拉住原告，以致原告不慎自行跌倒，被告
    並無傷害原告之意。原告患有心臟病宿疾，事發當日並有飲
    酒，所受右側肢體偏癱之原因，是否與被告拉扯原告下機車
    有關，尚有探究餘地。又原告於事發之後，又在92年11月間
    中風，則92年12月31日後之診療費收據，無從證明與本件事
    故有關。再者，原告請求看護費用所提出之收據，其金額只
    有24,500元，且是在原告中風後之93年1月3日至93年2月6日
    所支出，與兩造發生爭執之事無關，另於92年6月30日起至
    92 年10月30日止之看護費則未見提出任何單據，看護費用
    部分之主張並不可採。本件事故發生時，原告年約69歲，難
    認具備一般人之勞動能力，原告主張其減少勞動能力之損害
    得請求至74歲止、每月15,800元，並不合理。本件事故發生
    之原因為原告對被告之母為公然侮辱，被告並無傷害原告之
    故意，參以被告僅係貨運司機，家境並不富裕，妻因患病身
    亡，尚有幼子待育，則原告請求之慰撫金應予酌減等語，資
    為抗辯。
肆、經查：
  一、以下之事實為兩造所不爭，本院採為裁判之基礎：
    (一)被告與原告於92年6月29日晚間，因台中市南區樹德里之
      里長徐文隆之邀，至台中市○區○○街2段58巷16號開會
      ，會後徐文隆招待與會之人士飲酒，席間兩造因敬酒及被
      告之父向原告催討欠款之事而發生口角，原告罵被告「幹
      你娘」等語，兩造言語有爭執，經徐文隆等人勸阻，惟被
      告返家後氣憤不平，騎腳踏車於同日晚間10時50分許，於
      台中市○區○○里○○街○段58巷16號前，將涂國棟所騎
      乘之機車攔下（後載原告）。
    (二)原告於92年6月29日晚間前開糾紛發生之後，經他人送往
      中山醫學大學附設醫院急診室急診，經診斷為頭部外傷，
      雙側硬膜下積水，頸椎損傷、並因腦外傷併右側偏癱，由
      急診室轉神經外科治療，92年7月14日接受開顱引流手術
      ，住院至92年7月28日出院，同年8月25日原告至中山醫院
      復健科門診時，仍診斷為右側肢體偏癱之狀態。
    (三)92年11月20日原告因腦中風併「左邊」肢體偏癱再次入院
      ，於92年12月31日出院時，右側下肢仍呈現運動功能障礙
      ，無法自主活動。
    (四)93年9月29日被告曾於本院刑事庭當庭付給原告400,000元
      ，雙方同意上開金額係本件部分損害賠償責任之部分履行
      。
    (五)原告學歷國小；被告為大卡車司機，學歷國小。
  二、被告於前揭時間、地點，將原告從所乘之機車攔下後，曾
      徒手毆打原告之頭部數下，並以腳踹原告之臉部一下等各
      節，業據證人涂國棟於本院92年度易字第2476號刑事審判
      程序中證稱：我騎機車帶乙○○回家，被告（即本件被告
      丙○○）從後面拖乙○○下車，拖下車後，被告用手打被
      害人頭部，用腳踹被害人臉部：：：，被告拉他（指原告
      乙○○）下車，就把他拖到前面去，他並不是自己跌倒」
      等語甚詳（本院卷第6頁刑事判決）；原告在前開糾紛發
      生之後，被人送往中山醫學大學附設醫院急診室急診，經
      診斷為頭部外傷，雙側硬膜下積水，頸椎損傷、並因腦外
      傷併右側偏癱等情，此並為兩造所不爭。查被告以徒手毆
      打原告、腳踹原告臉部之行為，並不必然導致被告之頭部
      多處嚴重外傷，再者，「雙側硬膜下積水」、「頸椎損傷
      」、「腦外傷併右側偏癱」結果之發生，亦不必然頭部會
      有多處嚴重外傷，本件被告既徒手毆打原告之頭部數下，
      並以腳踹原告之臉部一下，原告旋被送醫診斷為「頭部外
      傷，雙側硬膜下積水，頸椎損傷、並因腦外傷併右側偏癱
      」，則原告所受腦外傷併右側偏癱之傷害，自與原告之行
      為有相當之因果關係。行政院國軍退除役官兵輔導委員會
      台中榮民總醫院就原告病情之鑑定意見認：「：：：92年
      6月29日（原告乙○○）因外傷致腦膜下積水，則可能與
      其右側肢體無力有關聯」（本院卷第108頁台中榮民總醫
      院函），亦無法證明原告所受右側肢體偏癱等傷害係導因
      於本身之疾病因素，被告所辯原告係不慎自行跌倒受傷，
      及原告長期患有心血管疾病，92年6月29日並未受有嚴重
      之頭部外傷，其右側肢體偏癱係因本身疾病所致云云，難
      認可採。原告依侵權行為損害賠償請求權請求被告賠償損
      害，自屬有據。
  四、原告於92年6月29日晚間因前開糾紛受有頭部外傷，雙側
      硬膜下積水，頸椎損傷等傷害，並因腦外傷併右側（肢體
      ）偏癱後，復於92年11月20日因腦中風併左側肢體偏癱至
      中山醫學大學住院。原告事後另因腦中風而「左側肢體偏
      癱」之結果，與92年6月29日所受傷害無因果關係，此為
      兩造所不爭（94年6月23日言詞辯論筆錄「兩造捨棄之爭
      點」欄第二點），而原告因「右側肢體偏癱」之傷害，截
      至93年11月25日止所支出之醫療費用，應由被告負賠償責
      任之部分為79,300元，此亦為兩造所不爭（同前開筆錄「
      兩造捨棄之爭點」欄第三點）。茲就被告對原告請求賠償
      項目有爭執之部分，分項說明如下：
    (一)看護費用部分：原告主張自本件事發之次日（即92年6月
      30 日）起至93年3月29日止，共支出看護費用189,000元
      ，並提出異國人力資源供應站請款單一件為證。按原告另
      於92 年11月20日因腦中風併左側肢體偏癱至中山醫學大
      學就醫，該「左側肢體偏癱」之結果，既與92年6月29日
      所受傷害無因果關係，原告請求被告賠償之看護費損害，
      自應限「腦外傷併右側偏癱」所產生之費用部分。又被害
      人因加害人之侵權行為受傷，而有請人看護協助其正常生
      活之場合，縱使被害人親戚、朋友承擔額外的看護責任而
      未向被害人收費，或被害人強忍生活之不便而未實際招人
      看護，仍均應認為被害人受有相當於看護費用之損害。原
      告於92 年6月29日受傷後，翌（30）日住院，經醫院急診
      後轉神經外科治療，92年7月14日接受開顱引流手術，至
      92年7月28日出院，本院認依原告所受上開傷害既達須進
      行開顱之重大手術進行治療，情形之嚴重可以想見，如無
      他人照料，原告顯難自理生活，而有招人看護之必要，在
      此期間之內，原告主張比照異國人力資源供應站女傭日薪
      700元之收費標準計付看護費用，係屬合理而且正當。至
      於92年7月28日出院後至93年3月29日之間，原告所遺有「
      因右側肢體偏癱」之後遺症狀，雖該後遺症影響日常生活
      起居，而有請人看護之必要，但原告既已自醫院出院，其
      所受之傷勢應已逐漸恢復，縱使治療之結果未能達於完全
      治癒之程度，但後遺症狀對生活之影響程度相對較小，且
      在此段期間之中，原告於92年11月20日因腦中風導致「左
      側肢體偏癱」，該部分看護必要性之發生，係導因於原告
      自身之疾病，與被告之行為無因果關係，故在此段期間內
      ，本院認為原告主張比照異國人力資源供應站女傭日薪
      700元之收費標準計付看護費用尚屬過高，應以半數為適
      當。依此計算被告應賠償之看護費用為106,050元（700
      ×29＋350×245＝106,050）
    (二)減少勞動能力部分：原告主張受有減少勞動能力之損失
      948,000元，係以其92年7月28日出院後，仍因行動不便，
      屬勞工保險殘廢給付標準表中中樞神經系統遺存極度障害
      第一級殘廢，依行政院勞工委員會所訂之每月基本工資
      15,800元計算，自案發時至國人男子平均遺命74歲，扣除
      中間利息後所得之金額。查本件事故發生之時，原告年約
      69歲，雖已逾60歲之強制退休年齡，但人如一息尚存，即
      應有依其勞動力換取適當之報酬以自力營生之權利，如認
      人逾60歲之退休年齡即全無勞動能力，實無異於否認人性
      之尊嚴，況且原告本件事發之際尚能勝任鄰長之職務，並
      能應邀至里長住處參與開會討論公共事務，顯亦非全無勞
      動之能力，惟人既屆齡退休，其勞動能力逐漸遞減，亦屬
      不爭之論。被告所辯依現行裁判之實務，減少勞動能力均
      算至60歲云云，雖非可採，但所辯原告已不具備一般勞動
      能力等語，則尚非無據。按被告92年6月29日所受之傷害
      留有「右側肢體偏癱」之後遺症，已無法從事任何工作，
      日常生活需人扶助，其勞動能力業已全部喪失，惟被告於
      事發之時已將近69歲，年逾退休年齡已有9年，本院認其
      事發前殘存之勞動能力價值為5,266元（基本工資15,800
      元之1/3），而國人男子平均餘命為74歲，依霍夫曼計算
      方法扣除中間利息，原告可得請求之減少勞動能力損失金
      額為282,545元【計算方式為：(5266X53.00000000)=2825
      45.0000000000 0。其中53.00000000為月別單利 (5/12)%
      第60月霍夫曼累計係數。採四捨五入，元以下進位】。
    (三)慰撫金：原告小學畢業，被告亦為小學畢業，現擔任大卡
      車司機。經本院依職權查詢兩造財產狀況之結果，原告有
      土地及房屋數筆、1988年份之小型汽車一部、名下有宜興
      塑膠廠有限公司之事業投資，而被告有房屋及土地各一筆
      、有1993年份之賓士汽車一部，有稅務電子閘門財產所得
      調件明細表在卷可按；原告之年事已高，本件事故發生後
      ，其受有右側肢體偏癱之傷害，於日常生活之影響程度非
      輕。本院參酌上情，認原告請求賠償精神慰撫金3,000,00
      0元尚屬過高，應以700,000元為相當。
  五、從而，本件原告依侵權行為損害賠償請求權，請求被告給
      付767,895（79,300＋106,050＋282,545＋700,000－400,
      000＝767,895），及自起訴狀繕本送達被告之翌日（即93
      年3月30日）起至清償日止，按年息5%計算之利息部分，
      為有理由，應予准許。逾此範圍之請求，於法無據，應予
      駁回。原告及被告分別陳明願供擔保，請准為假執行及免
      為假執行之宣告，就原告勝訴部分，經核尚無不符，爰分
      別酌定相當之擔保金額併宣告之。至於原告敗訴部分，其
      假執行之聲請，無所依附，應予駁回。
伍、據上論結，原告之訴為一部有理由，一部無理由，依民事訴
    訟法第79條、第390條第2項、第392條第2項，判決如主文。
中　　華　　民　　國　　94　　年　　7　　月　 　14　　日
                  民事第四庭    法  官  王銘
正本係照原本作成。
如對本判決上訴，須於判決送達後20日內向本院提出上訴狀。
中　　華　　民　　國　　94　　年　　7　　月　 　14　　日
                                書記官
